臺灣高雄地方法院民事判決　　　　　　　 94年度訴字第730號
原　　　告　乙○○
被　　　告　亞洲忠孝大樓管理委員會
法定代理人　甲○○
上列當事人間請求撤銷會議決議事件，本院於民國94年7 月7 日
言辯論終結，判決如下：
    主      文
原告之訴駁回。
訴訟費用由原告負擔。
    事實及理由
一、原告主張：緣亞洲忠孝大廈住戶於民國93年12月8 日區分所
    有權人會議，僅決議授權被告以意見調查住戶是否同意裝設
    電梯門禁刷卡機，並未授權被告自行決議裝設電梯門禁刷卡
    機，詎被告竟先於94年2 月17日意見調查表載明未表答意見
    者，視同贊同多數意見，而未確實調查住戶意見，再於94年
    3 月9 日逕自決議裝設電梯門禁刷卡機，故被告前開裝設電
    梯門禁刷卡機決議顯然違法，亦不得以送交區分所有權人會
    議追認之方式補正。為此，爰提起本件訴訟，聲明請求撤銷
    94年3 月9 日被告94年度第2 次委員會裝設電梯門禁刷卡機
    之決議等語。
二、被告則以：伊已於94年6 月17日召開94年度第1 次臨時區分
    所有權人會議，合法追認前開94年度第2 次委員會裝設電梯
    門禁刷卡機之決議，故原告起訴顯無理由等語為辯。並聲明
    ：駁回原告之訴。
三、兩造不爭執之事實：
  (一)亞洲忠孝大廈住戶於93年12月8 日召開區分所有權人會議，
    會中決議授權被告以意見調查住戶是否同意裝設電梯門禁刷
    卡機。
  (二)被告於94年2 月17日製作意見調查表，調查住戶是否同意裝
    設電梯門禁刷卡機，並於該意見調查表第3 點註明如逾時未
    表答意見者，視同贊成多數意見。
  (三)94年3 月9 日被告94年度第2 次委員會，決議裝設電梯門禁
    刷卡機。
  (四)被告於94年6 月17日召開亞洲忠孝大廈住戶94年度第1 次臨
    時區分所有權人會議，追認被告94年度第2 次委員會裝設電
    梯門禁刷卡機之決議。
四、本件依兩造之陳述，爭執的重點應為：(一)原告能否起訴請求
    撤銷公寓大廈管理委員會之決議？(二)縱認原告得起訴請求撤
    銷公寓大廈管理委員會之決議，本件94年3 月9 日被告94年
    度第2 次委員會裝設電梯門禁刷卡機之決議，有無瑕疵？得
    否由區分所有權人會議追認補正？
五、經查：
  (一)按公寓大廈管理委員會會議決議之內容不得違反本條例、規
    約或區分所有權人會議決議，公寓大廈管理條例第37條定有
    明文，惟倘管理委員會會議決議之內容違反公寓大廈管理條
    例之規定、住戶規約或區分所有權人會議決議，其法律效果
    為何，法雖無明文規定，然參酌公寓大廈管理委員會之職務
    ，包括負責公寓大廈共有及共用部分之清潔、維護、修繕及
    一般改良、公寓大廈及其周圍之安全及環境維護、住戶共同
    事務應興革事項之建議、違規情事之制止及相關資料之提供
    以及收益、公共基金及其他經費之收支、保管及運用等等，
    足見公寓大廈管理委員會事務繁雜，並與公寓大廈住戶日常
    生活密不可分，故基於維護全體公寓大廈住戶之生活利益，
    倘管理委員會會議決議之內容違反公寓大廈管理條例之規定
    、住戶規約或區分所有權人會議決議，應視具體個案情況及
    違反之情節，決定其法律效果，而不能一概而論。
  (二)然按總會之召集程序或決議方法，違反法令或章程時，社員
    得於決議後3 個月內請求法院撤銷其決議，但出席社員，對
    召集程序或決議方法，未當場表示異議者，不在此限，民法
    第56條第1 項定有明文。又公寓大廈係由區分所有權人所組
    成之人的組織體，區分所有權人會議為其最高意思機關，其
    區分所有權人會議之召集程序或決議方法，違反法令或章程
    時，得類推適用民法第56條第1 項撤銷總會決議之規定，由
    區分所有人請求法院撤銷區分所有權人會議之決議，最高法
    院91年度臺上字第1848號判決可資參酌。是以，區分所有權
    人會議之召集程序或決議方法違反法令或規約時，區分所有
    權人當場表示異議，得於決議後3 個月內請求法院撤銷其決
    議，固為法之所許，惟前開民法第56條第1 項之規定，僅適
    用於總會之決議，如理監事之決議有違反法令或章程時，要
    不得援用上開法條規定提起同一訴訟，最高法院64年度臺上
    字第2628號判例已闡述詳盡，而公寓大廈管理委員會如同社
    團法人之理監事，係屬公寓大廈之執行機關，非如同社團法
    人之總會具有意思機關之性質，故區分所有權人應無從依此
    項規定，請求撤銷管理委員會之決議。
  (三)再查，本件亞洲忠孝大廈住戶於93年12月8 日召開區分所有
    權人會議，會中僅決議授權被告以意見調查住戶是否同意裝
    設電梯門禁刷卡機，並未授權被告得根據意見調查結果逕自
    裝設電梯門禁刷卡機，被告則於94年2 月17日，依據前開區
    分所有權人會議之決議，製作意見調查表，調查住戶是否同
    意裝設電梯門禁刷卡機等節，有區分所有權人會議記錄影本
    及意見調查表影本在卷可稽，並為兩造所不爭執，惟被告於
    該意見調查表第3 點註明如逾時未表答意見者，視同贊成多
    數意見，使全體住戶無法預見逾時未表示意見之住戶，其真
    意究係同意或反對裝設電梯門禁刷卡機，故被告94年2 月17
    日製作之意見調查表具有瑕疵甚明，倘住戶逾時未表示意見
    ，被告自不得逕以前開意見調查表第3 點擬制住戶之意見。
    又前開意見調查表經回收統計後，同意裝設電梯門禁刷卡機
    者30票，反對者12票，均未達全體82戶住戶之1/2 ，有94年
    3 月9 日被告94年度第2 次委員會會議記錄在卷可按，且依
    前所述，被告不得逕以前開意見調查表第3 點，擬制逾時未
    表示意見住戶之真意為同意裝設電梯門禁刷卡機，則94年3
    月9 日被告94年度第2 次委員會，以同意裝設電梯門禁刷卡
    機之住戶已逾1/2 為由，並逾越亞洲忠孝大廈住戶於93年12
    月8 日區分所有權人會議決議，逕自決議裝設電梯門禁刷卡
    機，即非無瑕疵。
  (四)然亞洲忠孝大廈住戶於93年12月8 日區分所有權人會議，既
    已決議授權被告以意見調查住戶是否同意裝設電梯門禁刷卡
    機，為維護亞洲忠孝大廈全體住戶之生活利益，94年3 月9
    日被告94年度第2 次委員會裝設電梯門禁刷卡機之決議，即
    非不能由區分所有權人予以追認補正其瑕疵。查被告於94年
    6 月8 召開亞洲忠孝大廈94年度第1 次臨時區分所有權人會
    議，追認94年3 月9 日被告94年度第2 次委員會裝設電梯門
    禁刷卡機之決議，嗣該次會議雖因出席人數未達區分所有權
    人2/3 以上出席而未能決議，惟被告依公寓大廈管理條例第
    32條第1 項之規定，另於94年6 月17日再次召開臨時區分所
    有權人會議，並通過追認被告前開決議，且前後二次區分所
    有權人臨時會議，均經被告以公告、親自面交或以大宗掛號
    郵件送達開會通知予各住戶，有相關會議記錄、委託書、會
    議公告、會議通知、領取名冊及大宗掛號郵件交寄資料影本
    在卷可資佐證，原告復自承確有收到開會通知，則94年3 月
    9 日被告94年度第2 次委員會裝設電梯門禁刷卡機決議之瑕
    疵，於自94年6 月17日起即已合法補正，故原告主張94年3
    月9 日被告94年度第2 次委員會，裝設電梯門禁刷卡機之決
    議，不得以送交區分所有權人會議追認之方式補正瑕疵，亦
    無所據。是以，縱認原告能起訴請求撤銷管理委員會之決議
    ，本件亦因前開管理委員會決議之瑕疵已合法補正，而無理
    由。
六、從而，本件原告請求撤銷94年3 月9 日被告94年度第2 次委
    員會裝設電梯門禁刷卡機之決議，於法尚有未合，為無理由
    ，應予駁回。
據上論結，本件原告之訴為無理由，應依民事訴訟法第78條，判
決如主文。
中　　華　　民　　國　　94　　年　　7 　　月　　22　　日
                  臺灣高雄地方法院民事第一庭
                    法　官　劉傑民
正本係照原本作成。
如不服本判決，應於送達後20日內，向本院提出上訴狀並表明上
訴理由，如於本判決宣示後送達前提起上訴者，應於判決送達後
10日內補提上訴理由書（須附繕本）。
中　　華　　民　　國　　94　　年　　7 　　月　　22　　日
                    書記官　歐文政
